【裁判字號】    90,交上易,440
【裁判日期】    901227
【裁判案由】    過失致死
【裁判全文】
臺灣高等法院刑事判決                            九十年度交上易字第四四號
    上  訴  人  臺灣桃園地方法院檢察署檢察官
    被      告  甲○○
右上訴人因被告過失致死案件，不服臺灣桃園地方法院九十年度交易字第四三號，中
華民國九十年八月二十八日第一審判決（起訴案號：臺灣桃園地方法院檢察署八十九
年度偵字第一六八二０號)提起上訴，本院判決如左：
    主  文
上訴駁回。
    理  由
一、本案經本院審理結果，認第一審判決對被告甲○○為無罪之諭知，核無不當，應
    予維持，並引用第一審判決書記載之證據及理由（如附件）。
二、檢察官依被害人乙○○請求上訴之意旨雖以：被告明知其子年幼、無照，並曾有
    肇事紀錄，卻經常放任其子駕駛該車，難辭其對危險源監督之過失，原審遽採信
    被告說詞而為無罪之判決，其適用法律當有錯誤云云。被告甲○○則辯稱：本案
    車輛因逾期檢驗，所以被吊銷執照，吊照以後伊就沒有開了；伊係將車輛鑰匙連
    同家中其他鑰匙一齊放在二樓鞋櫃，不知劉俊良將車開出去，亦未將車交付劉俊
    良使用等語。經查：
  (一)過失不作為犯，與過失作為相同，僅以刑法規範明文設有處罰規定者為限，成立
    過失不作為犯。由於現行刑法設有刑罰條款之純正不作為犯，僅有故意不作為犯
    ，而無過失不作為犯，故過失之不作為犯在現行法之規定中，只有因過失不作為
    而實現刑法規範中以作為之行為方式而成立之過失不純正不作為犯。原則上，不
    作為之過失與作為之過失，就過失之本質要素，並無差別，但因不作為與作為在
    本質上之差異，不作為之過失行為不法在於違反客觀注意義務，未從事足生防止
    構成要件該當結果之行為，因之，實例中可見之不作為過失犯，概係居於刑法上
    第十五條第一項所規定「對於一定結果之發生，法律上有防止之義務」地位（學
    說上稱為保證人地位）之行為人，因怠於履行其防止危險發生之義務，致生構成
    要件之該當結果，始足當之。刑法本身對於所謂之法律義務並無進一步之立法解
    釋，但依判例及學說解析，原則上，大致可歸納分類為：依法令之規定（如海商
    法第一百四十二條第一項船長對於淹沒或罹難之人之救助義務）、自願承擔義務
    者（如游泳池救生員、接受病患之醫師）、最近親屬、危險共同體（如登山探險
    隊）、違背義務之危險前行為、對於危險源之監督義務等六種。由於倫理、道德
    、宗教、或社會等理由，而形成之防止義務，則不屬於法律義務，無由構成過失
    不作為犯，以避免不當擴張法律上之防止義務之範圍，而與罪刑法定原則有違。
  (二)被告甲○○所有之ＫＣ—二二五七號自用小客車，係豐田廠一九九一年分，排氣
    量一五八七西西；至八十九年一月十五日即因未進行檢驗，經主管機關註銷其車
    牌號碼，有車籍作業系統查詢認可資料一件附在偵查卷第二十九頁可稽。參諸該
    車有十年車齡，已屬老舊車輛觀之；被告所辯：本案車輛因逾期檢驗，所以被吊
    銷執照，吊照以後伊就沒有開了乙節，尚可採信。
  (三)肇事少年劉俊良於案發之初未及串供前，在警訊中即供稱：當天是伊把車偷偷開
    出來的，家中無人知曉云云（見偵查卷第十三頁背面）。則被告所辯：不知劉俊
    良將車開出去，亦未將車交付劉俊良使用等語，亦屬可採。
  (四)遍閱全卷，尚查無其他積極資料可資證明在本案發生之前，少年劉俊良即曾駕駛
    被告所有ＫＣ—二二五七號自用小客車。自難以被告將車輛鑰匙連同家中其他鑰
    匙一齊放在二樓鞋櫃之單純事實，即遽認被告對於劉俊良偶發性駕駛ＫＣ—二二
    五七號自用小客車肇事致人於死，亦應負監督不週之過失責任。
  (五)綜上各節，被告就死者因其子駕車之過失而發生死亡結果，並無注意義務之違反
    可言；既無注意義務之違反，則不應以過失致死之罪責繩。
三、檢察官之上訴，非有理由，應予駁回。
據上論結，應依刑事訴訟法第三百七十三條、第三百六十八條，判決如主文。
本案經檢察官田炳麟到庭執行職務。
中      華      民      國    九十      年     十二     月    二十七    日
                          臺灣高等法院刑事第十二庭
                              審判長法  官   劉  景  星
                                    法  官   陳  志  洋
                                    法  官   陳  博  志
右正本證明與原本無異。
不得上訴。
                                    書記官   陳  嘉  文
中      華      民      國     九十     年   十二       月    二十七    日


司法院資訊處製作；財團法人民間司法改革基金會備份。
